# 关于增值税3%超税负返还确认方法

提问人：夏天的大树 时间：2014-06-26 19:55:43
请教，软件及集成电路等行业享受的增值税超3%税负返还，按现行准则讲解是否应按实际收到确认，还是可以按权责发生制原则计算确认？ 如可按权责发生制，应从哪个年度起适用，是否需要追溯调整以前年度？具体按什么文件有明确依据可按权责发生制，谢谢

回答人：chenyiwei
“中国证监会会计部关于印发《上市公司执行企业会计准则监管问题解答》（ 2013 年第 1 期，总第 8 期）的通知”（会计部函[2013]232号）：
问题 4 ：上市公司获得的政府补助，是否仅有按照固定的定额标准取得的政府补助才能按照应收金额计量？ 解答：根据《企业会计准则第 16 号--政府补助》的规定，对期末有确凿证据表明能够符合财政扶持政策规定的相关条件预计能够收到财政扶持资金时，可以按应收金额计量。
我们的理解： 现行的《〈企业会计准则第 16 号——政府补助〉应用指南》第四条“政府补助的计量”规定：“根据本准则第六条规定，企业取得的各种政府补助为货币性资产的，如通过银行转账等方式拨付的补助，通常按照实际收到的金额计量；存在确凿证据表明该项补助是按照固定的定额标准拨付的，如按照实际销量或储备量与单位补贴定额计算的补助等，可以按照应收的金额计量”。在实务中，能够满足“按照固定的定额标准拨付”标准的情况并不十分常见（一般限于按照实际完成的工作量和规定的定额标准计算拨付的定额补助，例如特准储备物资补助，“家电下乡”、“汽车下乡”、“节能产品惠民工程”等项目中按照指定产品的销量和单位产品补贴标准给予的补助等），因此大量的政府补助均是采用收付实现制原则确认的。 问题解答第 8 期提出“有确凿证据表明能够符合财政扶持政策规定的相关条件预计能够收到财政扶持资金时，可以按应收金额计量”，相当于将权责发生制原则引入了政府补助准则中，可按应收金额计量的政府补助不再限于“存在确凿证据表明该项补助是按照固定的定额标准拨付”的情形。因而部分突破了现行会计准则的规定。 在理解何为“期末有确凿证据”时，我们认为应重点考虑以下几点： （ 1 ）考虑应收补助款的金额是否已经过有权政府部门发文确认，或者可根据正式发布的财政资金管理办法的有关规定自行合理测算，且预计其金额不存在重大不确定性； （ 2 ）所依据的应当是当地财政部门正式发布并按照《政府信息公开条例》的规定予以主动公开的财政扶持项目及其财政资金管理办法，且该管理办法应当是普惠性的（任何符合规定条件的企业均可申请），而不是专门针对特定企业制定的； （ 3 ）需考虑相关的补助款批文中是否明确承诺了拨付期限，且该款项的拨付是有相应财政预算作为保障的，因而可以合理保证其可在规定期限内收到； （ 4 ）根据企业和该补助事项的具体情况，应满足的其他相关条件。 注册会计师如在实务中遇到客户将政府补助金额确认为应收款项时，应谨慎考虑是否符合以上各条件，防止其利用此条款进行利润操纵。应把向有权政府机构函证确认应收补助款的金额、拨付条件和预计拨付时间等要素作为一项必须履行的基本审计程序，在将回函结果和所获取的其他原始文件证据、复算测试结果等审计证据核对一致的基础上，谨慎判断是否符合应收补助款的确认条件，以及其金额计量是否恰当。